臺灣嘉義地方法院民事判決　九十三年度訴字第一四號
　　原　　　告　甲○○
　　被　　　告　乙○○
右列當事人間請求分割共有物事件，本院於民國九十三年六月九日言詞辯論終結而判決如
左：
　　主　 　 文
坐落嘉義縣水上鄉○○○段八九九地號土地（地目；建），面積九二一平方公尺，其分割
方法如附圖所示（嘉義縣水上地政事務所九十三年三月二十九日、四月十四日上二土測字
第五二三００號、六二五００號複丈成果圖）：編號甲部分，面積四六０平方公尺，分歸
原告取得；編號乙部分，面積四六一平方公尺，分歸被告取得。
本案訴訟費用由雙方各自負擔二分之一。
　　事實及理由
壹、原告主張：
　一、坐落嘉義縣水上鄉○○○段八九九地號土地（地目；建），面積九二一平方公尺（
　　　以下簡稱；本件土地），為雙方共有，土地應有部分各二分之一。本件土地並無不
　　　得分割約定，法律上也沒有不能分割情形，因雙方無法達成協議分割，於是，原告
　　　根據共有物分割請求權法律關係，請求裁判分割本件土地，其分割方法如附圖所示
　　　；編號甲部分，面積四六０平方公尺，分歸原告取得，編號乙部分，面積四六一平
　　　方公尺，分歸被告取得。
　二、提出地籍圖影本一份、土地登記謄本一份，作為證明。
貳、被告抗辯：
　　同意分割本件土地，但不同意原告所提分割方案。另提出分割方案，請求裁判分割如
　　附圖所示；編號Ａ部分，面積三０六平方公尺，分歸原告取得，編號Ｂ部分，面積三
　　０六平方公尺，分歸被告取得，編號Ｃ部分，面積三０九平方公尺，作為通，按比例
　　保持共有。如此分割，不僅不會拆除現有祖厝，並且，日後可興建四間房屋，增加本
　　件土地利用價值，若依原告分割方案，本件土地只能興建二間房屋。
參、本院判斷：
　一、本件土地為雙方共有，有土地登記謄本附卷證明，而本件土地無不能分割協議，雙
　　　方均未爭執。
　　　依照民法第八二三條第一項規定：「各共有人，得隨時請求分割共有物。但因物之
　　　使用目的不能分割或契約訂有不分割之期限者，不在此限」、第八二四條規定：「
　　　共有物之分割，依共有人協議之方法行之。分割之方法，不能協議決定者，法院得
　　　因任何共有人之聲請，命為左列之分配：１、以原物分配於各共有人。２、變賣共
　　　有物，以價金分配於各共有人。以原物為分配時，如共有人中，有不能按其應有部
　　　分受分配者，得以金錢補償之」，本件土地並沒有因為土地使用目的而不能分割，
　　　或法律上有不得分割規定，故原告請求裁判分割本件土地，符合法律規定，可以准
　　　許。
　二、本院裁判分割共有物時，通常斟酌考量下列因素；各共有人間的公平性、共有土地
　　　利用上的經濟性、共有物的使用現況、分割後是否將會拆除地上建物、各共有人間
　　　的利害關係、共有人的意願與分得後共有物的利用價值等作為綜合考量。
　　　本院於民國九十三年一月二十八日至現場勘驗，本件土地上有一間房屋，目前無人
　　　居住，土地下方面臨道路，有本院勘驗筆錄及嘉義縣水上地政事務所複丈成果圖附
　　　卷可證。根據原告所提分割方案，將來土地分割後，雖會拆除現有祖厝，但祖厝目
　　　前已無人居住，因此，原告分割方案對被告並無不利，而且，本件土地分割後，雙
　　　方所有土地均面臨道路，不僅增加土地價值，更能發揮土地再利用的經濟實益，故
　　　原告分割方案可以准許，而判決分割如主文第一項記載。
　　　至於被告所提分割方案，如附圖編號Ｃ部分土地，被告主張保持共有，但原告不同
　　　意。因分割共有物在於消滅雙方共有關係，既然原告不同意附圖編號Ｃ部分土地繼
　　　續保持共有，所以，被告所提分割方案不能被本院採用。
　三、本件為共有物分割訴訟，依照民事訴訟法第八十條之一規定：「因共有物分割、經
　　　界或其他性質上類似之事件涉訟，由敗訴當事人負擔訴訟費用顯失公平者，法院得
　　　酌量情形，命勝訴之當事人負擔其一部」，故應由原告負擔一部分訴訟費用。
肆、訴訟費用負擔的依據；依照民事訴訟法第七十八條、第八十條之一，判決如主文。
中　　　華　　　民　　　國　　　　九十三　　年　　　六　　　月　　二十三　　日
　　　　　　　　　　　　　　　　　臺灣嘉義地方法院民事第二庭
　　　　　　　　　　　　　　　　　　　法　官　甘　大　空
右為正本係照原本作成
如對本判決上訴應於送達後二十日內向本院提出上訴狀
中　　　華　　　民　　　國　　　　九十三　　年　　　六　　　月　　二十三　　日
　　　　　　　　　　　　　　　　　　　書記官　李　銷　勳
